【裁判字號】    94,易,101
【裁判日期】    950404
【裁判案由】    詐欺
【裁判全文】
臺灣桃園地方法院刑事判決               94年度易字第101號
公  訴  人  台灣桃園地方法院檢察署檢察官
被      告  丙○
上列被告因詐欺案件，經檢察官提起公訴（92年度偵字第17610
號），本院判決如下：
    主  文
丙○意圖為自己不法之所有，以詐術使人將本人之物交付，處有
期徒刑月，如易科罰金，以佰元折算壹日。
    事  實
一、丙○係設於雲林縣二崙鄉○○村○○路95巷61號「裕陞冷凍
    食品有限公司」（下稱裕陞公司）之負責人，因由楊耀宗擔
    任負責人之「新越光股份有限公司」（下稱新越光公司）與
    台灣台北監獄訂立共同供應契約，約定自民國91年1 月1 日
    起至同年6 月30日止，由新越光公司供應牛肉、羊肉及瘦肉
    絲等產品予台灣台北監獄，復因新越光公司僅為貿易商、未
    生產上開肉類，故所供應之牛、羊肉品均轉向丙○所經營之
    裕陞公司購買，先由丙○將其進口之牛、羊肉品切割加工、
    打裝完整後，將牛、羊肉品運送至桃園縣桃園市○○路1148
    號新越光公司承租之冷凍庫內，再由新越光公司之送貨員許
    經肇轉送至台灣台北監獄。詎丙○竟意圖為自己不法之所有
    ，明知豬肉之價格較牛、羊肉為低，價差約為三倍，竟於91
    年3 月間，於送交新越光公司每箱12公斤之34箱牛肉及33箱
    羊肉肉角（下稱上開肉品），將每箱上層仍置放牛肉及羊肉
    以圖掩飾，於中、下層則大量夾藏較低價格之豬肉，比例約
    為一比三，使新越光公司陷於錯誤，以牛、羊肉之價格給付
    貨款予丙○；迨至91年3 月12日及同年月14日，由不知情之
    新越光公司分別送交上開摻有大量豬肉肉角之牛肉及羊肉予
    台灣台北監獄時，經負責炊事之受刑人丁○○、潘朝龍等人
    發覺，始知受騙。
二、案經行政院公共工程委員會函知臺灣高等法院檢察署轉令臺
    灣桃園地方法院檢察署檢察官偵查起訴。
    理  由
壹、證據能力部分
一、供述證據：
（一）按被告以外之人於審判外之言詞或書面陳述，除法律有規
      定者外，不得作為證據；被告以外之人於偵查中向檢察官
      所為之陳述，除顯有不可信之情況者外，得為證據；而被
      告以外之人於審判外之陳述，雖不符刑事訴訟法第159 條
      之1 至第159 條之4 之規定，而經當事人於審判程序同意
      作為證據，法院審酌該言詞陳述或書面陳述作成時之情況
      ，認為適當者，亦得為證據。當事人、代理人或辯護人於
      法院調查證據時，知有第159 條第1 項不得為證據之情形
      ，而未於言詞辯論終結前聲明異議者，視為有前項之同意
      ，刑事訴訟法第159 條第1 項、第159 條之1 、第159 條
      之2 、第159 條之5 分別定有明文。又按證人依法應具結
      而未具結者，其證言不得作為證據，同法第158 條之3 亦
      定有明文。
（二）查證人潘朝龍、陳國豐、己○○、李家慶、翁榮華、劉添
      財及李春奉於臺灣台北監獄談話紀錄中所為之陳述（見他
      字卷第30至43頁），及證人林豐益（見91年他字第2770號
      偵查卷第10至11頁）、楊耀宗（見前揭卷第49至50頁）、
      戊○○（見前揭卷第52至53、70至71、78至80頁）、許經
      肇（見前揭卷第35至36頁）於檢察官事務官詢問時所為陳
      述，雖係被告以外之人於審判外所為之陳述，而公訴人未
      特予證明（自由證明）該等談話筆錄具有較可信之特別情
      況，依上開規定，該等警詢筆錄之記載，就證明構成犯罪
      之事實，本無證據能力；惟本院審酌上開證人等於談話過
      程中之陳述並無非法取得之情形，而經本院於準備程序時
      向被告提示上開談話、訊問筆錄，被告均表示無意見（見
      94年2 年24準備程序筆錄第3 頁），依刑事訴訟法第159
      條之5 之規定，應認上開證述具有證據能力。
（三）至證人戊○○於93年1 月29日、93年3 月4 日、93年12月
      30日（見92年偵字第17610 號偵查卷第15至16、24至25、
      53至54頁）、證人乙○○於93年1 月29日（見前揭卷第15
      至16頁）、證人丁○○於93年12月30日（見前揭卷第50至
      51頁）於檢察官訊問時所為陳述，由上開訊問筆錄以觀，
      均係以證人身份予以訊問，依法本應命其等具結，然觀諸
      卷宗資料均未顯示檢察官有令其等具結之情形，則依法自
      不具有證據能力。
二、非供述證據：
    卷附之新越光公司與臺灣台北監獄簽訂之共同供應契約、聯
    合採購副食品決標單、新越光公司出具之品質保證書、裕陞
    公司開立與新越光公司之統一發票影本2 張、台灣台北監獄
    發現有肉品摻雜情形時所拍攝照片3 張、及行政院公共工程
    委員會採購申訴審議判斷書，均並無證據證明係公務員違背
    法定程序或經偽造、變造所取得，是認前揭證據，均有證據
    能力。
貳、實體部分
一、訊據被告丙○固坦承為裕陞公司負責人，確有交付牛、羊肉
    予新越光公司一事，惟矢口否認上開犯行，辯稱：伊交肉品
    予新越光公司時，該公司甲○○、戊○○皆有驗貨，可能是
    新越光公司運送或裕陞公司工人裝箱、搬運時放置錯誤之問
    題，且牛肉及豬肉色澤相似，肉眼無法辨識，亦可能係台灣
    台北監獄誤認，而新越光公司亦未曾向伊反映肉品有問題云
    云。
二、經查：
（一）新越光公司因與台灣台北監獄訂立共同供應契約，約定自
      91年1 月1 日起至同年6 月30日止，由新越光公司供應牛
      肉、羊肉及瘦肉絲等產品予台灣台北監獄，而新越光公司
      轉向被告所經營之裕陞公司購買供應臺灣台北監獄之牛、
      羊肉，並由新越光公司提供印有新越光公司字樣之紙箱，
      交與裕陞公司，裕陞公司則自行將其進口之肉塊切割加工
      後，裝箱黏貼膠帶後、以打包機予以打包，再由裕陞公司
      運送至桃園縣桃園市○○路1148號新越光公司承租之冷凍
      庫內，嗣由新越光公司之送貨員許經肇轉送至台灣台北監
      獄等情，除據被告於本院審理時坦認在卷，核與證人楊耀
      宗、許經肇於檢察事務官詢問時、證人戊○○（即新越光
      公司採購人員，負責與被告接洽肉品買賣）於檢察事務官
      詢問時及本院審理時之證述大致相符，並有新越光公司與
      臺灣台北監獄簽訂之共同供應契約、聯合採購副食品決標
      單、新越光公司出具之品質保證書、裕陞公司開立予新越
      光公司之統一發票影本2 紙在卷可稽，足堪認定。
（二）而於91年3 月13日，證人丁○○（即臺灣台北監獄負責炊
      場、擔任菜組組員之受刑人）將前一日（即91年3 月12日
      ）新越光公司送至紙箱外觀標示為牛肉之34箱肉角全部拆
      開後，發現上、下層肉角均顏色不同，復經證人丁○○、
      己○○（即台灣台北監獄負責炊場、擔任菜組組長之受刑
      人）將該肉角下水煮熟後並試吃，發現確實上、下層之肉
      角不同，上層為牛肉，下層則為豬肉，嗣於91年3 月14日
      新越光公司再度送至紙箱外觀標示為羊肉之33箱肉角後，
      由證人己○○開箱檢查，發現亦有上開上、下層肉角不同
      之情形，其牛肉、羊肉與豬肉之比例約為一比三，而當時
      牛肉、羊肉之價格約為豬肉之三倍左右等情，業據證人潘
      朝龍、陳國豐、己○○、李家慶、翁榮華、劉添財及李春
      奉（均為當時台灣台北監獄負責炊場之受刑人）於台灣台
      北監獄談話時、證人林豐益（即台灣台北監獄總務科科長
      ）於檢察事務官詢問時指述明確，並經證人丁○○到庭證
      述無訛，且據證人丁○○自述案發當時業已擔任廚師約有
      十年之資歷，自應確實可以從肉品之冷凍或經煮熟之顏色
      、筋肉分佈情形、口感等分辨牛、羊及豬肉無誤，此外，
      並有台灣台北監獄發現肉品摻雜情形所拍攝之照片3 張、
      行政院公共工程委員會採購申訴審議判斷書1 份在卷可稽
      ，是上開新越光公司所運送至台灣台北監獄、標示為牛、
      羊肉之肉角34箱、33箱，上層為牛、羊肉，下層則為豬肉
      混充，比例約為一比三等情，亦足認定。
（三）被告雖辯以前詞，然查：
    1.上開肉品係由新越光公司向被告經營之裕陞公司購買，並
      由新越光公司提供印有新越光公司字樣之紙箱，交與裕陞
      公司，裕陞公司則自行將其進口之肉塊切割加工後，裝箱
      黏貼膠帶後、以打包機予以打包，再由裕陞公司運送至桃
      園縣桃園市○○路1148號新越光公司承租之冷凍庫內，嗣
      由新越光公司之送貨員許經肇轉送至台灣台北監獄等情，
      業如前述；而被告將上開肉品運送至新越光公司承租之冷
      凍庫放置，嗣由證人許經肇直接由承租之冷凍庫原封運送
      至台灣台北監獄，新越光公司人員並未開拆檢視等情，亦
      據證人甲○○（即新越光公司實際負責人）於本院審理時
      、證人戊○○於本院審理時及檢察事務官詢問時、證人許
      經肇於檢察事務官詢問時證述明確，且互核一致，復據證
      人戊○○於本院審理時證稱：新越光公司僅係純粹買賣，
      沒有工廠，新越光公司本身也沒有打包機等語明確，另新
      越光公司亦有向乙○○經營之和榮意公司購買豬肉，該豬
      肉亦係包裝完整後始運送予新越光公司等情，亦據證人乙○○到庭證述明確，是足見新越光公司應僅係經營肉品仲
      介買賣，無自營之肉品加工工廠，而承租之冷凍庫亦無相
      關包裝、打包設備一節，應可認定。則新越光公司既僅為
      仲介買賣者，向被告購買上開肉品甚至提供印有自己公司
      字樣之紙箱予被告裝箱打包，新越光公司本身亦無加工、
      打包設備，實無理由囑咐被告將上開肉品裝箱、打包完備
      後，復於交付台灣台北監獄前自行開拆開包裝以混充換置
      豬肉，又自陷於無法自行裝箱、打包之困境；況上開肉品
      係冷凍狀態，若欲將原本放置之牛、羊肉肉角取出部分混
      充豬肉，亦需將原置因冷凍而相互凝結之牛、羊肉肉角予
      以敲開始得予以分離，而遭混充之之牛、羊肉肉角分別為
      34箱、33箱，需將其一一拆箱並敲開凍結之牛、羊肉肉角
      ，復行一一置入混充之豬肉肉角，再另行託人包裝，其耗
      費之人力成本顯然已逾其因此得以牟取之利益，是新越光
      公司應無於向被告購買上開肉品後自行混充豬肉販售與台
      灣台北監獄之可能。
    2.被告雖又辯稱可能係新越光公司運送或其公司工人裝箱、
      搬運時放置錯誤所致，然查上開肉品摻混豬肉之情形，係
      以上層裝置牛、羊肉肉角，中、下層則放置豬肉肉角，且
      經證人丁○○、己○○等人將上開肉品全部開拆檢視，均
      有相同摻混豬肉之情形，業如前述，則若果係因裝箱工人
      無法分辨牛、羊、豬肉而誤置，理應呈現牛、羊肉肉角與
      豬肉肉角全部參差混雜、比例不一，亦無可能於被告所加
      工之每一箱肉品均有同一情形出現；被告另又辯稱：因乙○○所經營之和榮意公司亦有出售新越光公司豬肉肉品，
      故裕陞公司出售予新越光公司以供應台灣台北監獄之牛、
      羊肉品，有時亦會委請乙○○所經營之和榮意公司代為運
      送云云，然查此不啻為證人乙○○於本院審理時所否認，
      且縱使有如被告所述之託運情形，惟據被告自承其所運送
      之上開肉品每箱均包裝精美完整，而證人乙○○亦證稱新
      越光公司向和榮意公司購買之豬肉係經和榮意公司包裝完
      成後始運送予新越光公司，則被告所提供之上開肉品與和
      榮意公司所出售之肉品，各自箱箱包裝完整且獨立，亦無
      可能發生如被告所辯之錯置情形。
    3.至被告又辯稱：未接獲新越光公司之通知，係受地檢署通
      知到庭才知情云云，而證人戊○○雖於本院審理時就此證
      稱已不復記憶等語，然證人戊○○於92年3 月31日、92年
      9 月24日檢察事務官詢問時，即已明確證稱有通知被告上
      開肉品混充遭台灣台北監獄發覺之情形，衡諸證人戊○○
      證述當時距離本件案發時間較近，記憶理應較為清晰，自
      以其於檢察事務官詢問時所述為可採，況觀諸被告於本案
      發生後，於92年7 月16日檢察事務官初次詢問時先辯稱：
      （與新越光股份有限公司關係？）沒有生意往來過；（新
      越光公司是否向裕陞公司購買交付台北監獄的肉品？）沒
      有；（有無意見？）我知道這件事情的始末，我之前也是
      承作監獄的肉品供應，但新越光以壓低價格來競標，品質
      一定有問題云云（見91年他字第2770號偵查卷第66頁）；
      於92年11月10日檢察事務官再次詢問時又改稱：（是否從
      未與新越光公司交易肉品？）我曾經在89年或90年年底，
      因新越光公司得標嘉義監獄肉品供應，該公司曾向我買肉
      品，但台北監獄肉品供應新越光不是向我買的；而經提示
      新越光公司向伊購買之發票後，則再度改稱：新越光交北
      監的牛、羊肉是向我公司購買的沒錯；（為何之前要否認
      ？）我以為之前是問我「是否戊○○出面向我買的」云云
      （見前揭卷第78至80頁）；顯示被告前後說詞反覆不一，
      而若被告對於所販售予新越光公司之肉品有上開摻混情形
      確不知情，於接受詢問時實無隱瞞有與新越光公司交易之
      理，此益可徵被告犯後為矯飾犯行而辯解卸責之情。
（四）綜上所述，由上開肉品之加工、包裝方式及運送過程與摻
      混豬肉之擺放情狀、比例互核以觀，實無被告所辯遭人「
      有意調換」或「無意錯置」之可能，被告所辯洵無足採；
      是被告為求降低成本以牟取不法利益，以上開方式將摻有
      豬肉之肉品以牛、羊肉之價格販售與新越光公司，使新越
      光公司陷於錯誤而支付價款之犯行，足堪認定，應予依法
      論科。
三、核被告所為，係犯刑法第339 條第1 項之詐欺取財罪。爰審
    酌被告為肉品商人，卻罔顧誠信，為牟取利益而犧牲他人權
    益，犯後又一再矯飾犯行，未見悔意，另參以其犯罪手段、
    所獲利益、智識程度、素行等一切情狀，量處如主文所示之
    刑，並諭知易科罰金之折算標準，以示懲儆。
四、據上論斷，應依刑事訴訟法第299 條第1 項前段，刑法第33
    9 條第1 項、第41條第1 項前段，罰金罰鍰提高標準條例第
    1 條前段、第2 條判決如主文。
本案經檢察官張啟聰到庭執行職務。
中    華    民    國    95    年    4     月    4     日
                  刑事第十二庭  審判長法  官  游紅桃
                                      法  官  黃永定
                                      法  官  陳雪玉
以上正本證明與原本無異。
如不服本判決，應於判決送達後10日內向本院提出上訴狀（應附
繕本），上訴於臺灣高等法院。
                                      書記官  戴育萍
中    華    民    國    95    年    4     月    4     日
附錄論罪科刑之法條：
中華民國刑法第339條
(普通詐欺罪)
意圖為自己或第三人不法之所有，以詐術使人將本人或第三人之
物交付者，處五年以下有期徒刑、拘役或科或併科一千元以下罰
金。
以前項方法得財產上不法之利益或使第三人得之者，亦同。
前二項之未遂犯罰之。


司法院資訊處製作；財團法人民間司法改革基金會備份。
